【裁判字號】    98,簡上,65
【裁判日期】    980521
【裁判案由】    給付服務報酬
【裁判全文】
臺灣臺北地方法院民事判決        九十八年度簡上字第六五號
上  訴  人  永慶房屋仲介股份有限公司
法定代理人  丁○○
訴訟代理人  乙○○
            庚○○
被上訴人    甲○○
訴訟代理人  戊○○
上列當事人間請求給付服務報酬事件，上訴人對於中華民國九十
七年十二月一日本院新店簡易庭九十七年度店簡字第一九三０號
第一審判決提起上訴，經本院於民國九十八年五月七日言詞辯論
終結，判決如下：
    主  文
上訴駁回。
第二審訴訟費用由上訴人負擔。
    事實及理由
一、上訴人主張：
（一）被上訴人委託上訴人居間仲介銷售被上訴人所有之門牌號
      碼為台北縣新店市○○路三二八巷四十一號房屋與坐落基
      地（以下簡稱系爭不動產），雙方並於民國九十六年一月
      十六日晚間八時三十分簽訂「專任委託銷售契約書」（以
      下簡稱系爭契約書），以價金新台幣 (下同）八百九十九
      萬元之銷售價格委託上訴人代為銷售系爭不動產，被上訴
      人嗣後於同日八時三十一分簽署「委託事項變更契約書」
      ，將底價變更為八百零二萬元。
（二）上訴人於接受被上訴人委託之後，同日晚間即帶領多組客
      戶前往系爭不動產看屋，並有五組客戶簽署不動產買賣意
      願書，委託上訴人出價購買系爭不動產，因競爭者眾，加
      以上訴人誠實告知訴外人丙○○，被上訴人之委託價格為
      八百九十九萬元，丙○○為求順利購得系爭不動產，出價
      九百零一萬元欲購買系爭不動產。因丙○○為買方中出價
      最高者，且已達被上訴人願意出售之銷售價格，被上訴人
      遂與丙○○於翌日即九十六年一月十七日洽談買賣總價、
      付款方式與日期、附贈設備、漏水修復等相關買賣條件，
      並於意思達成合致後，就系爭不動產簽訂不動產買賣契約
      書，丙○○為此於簽約時開立面額為九十一萬元之支票一
      張用以支付簽約款，該紙支票經被上訴人簽名確認後於九
      十六年一月十九日兌現並存入被上訴人之履保銀行帳戶內
      。因上訴人業已完成居間仲介之義務，被上訴人遂於同日
      即九十六年一月十七日簽署服務費確認單，承諾支付上訴
      人三十六萬零四百元以為服務報酬。
（三）詎被上訴人竟於九十六年一月二十五日寄發台北郵局四十
      四支局第一零九號存證信函，拒絕履約，丙○○遂於九十
      六年一月三十一日寄發新店中正郵局第三十六號存證信函
      、九十六年四月十七日寄發新店中正郵局第一百十七號存
      證信函請被上訴人履行買賣契約，然被上訴人仍未履約，
      丙○○因有用屋需求，又因時間延宕過久，迫於無奈而於
      九十六年十月十三日私下與被上訴人簽立「房屋買賣契約
      作廢合議書」，以求解決用屋需求。
（四）上訴人已於九十六年一月十七日促成被上訴人與丙○○就
      系爭不動產簽立買賣契約，則上訴人之居間仲介義務自已
      於九十六年一月十七日完成，之後上開買賣契約雖因被上
      訴人拒絕履行之故，而與丙○○於九十六年十月十三日合
      意解除，然系爭契約書第八條第三項約定「專任委託之遵
      守：有下列情形之一者，均視為乙方（即上訴人）已完成
      居間仲介之義務，甲方（即被上訴人）仍應支付委託銷售
      價百分之四之服務報酬（下略）簽立書面買賣契約後，因
      可歸責於甲方之事由而解除契約時」，故被上訴人仍應一
      次給付服務報酬三十六萬零四百元，不因上開買賣契約嗣
      後解除而有所影響。
（五）此外上訴人既然已於九十六年一月十七日促成被上訴人與
      丙○○間簽立上開不動產買賣契約書，則上訴人之居間仲
      介義務自亦於九十六年一月十七日完成。上訴人自得依據
      民法第五百六十八條之規定，向被上訴人請求居間報酬。
      其後被上訴人與丙○○間之上開買賣契約雖然因故解除，
      然無礙於上訴人之上開報酬請求權。又系爭契約書第八條
      第（3）項第4款亦約定「專任委託之遵守：有下列情形之
      一者，均視為乙方已完成居間仲介之義務（下略）甲方仍
      應支付委託銷售價百分之四服務報酬，並應立即一次支付
      予乙方（下略）簽立書面買賣契約後，因可歸責於甲方之
      事由而解除契約時」。雖然上開不動產買賣契約已因被上
      訴人之原故而解除，被上訴人仍應給付居間報酬予上訴人
      。
（六）上訴人既然於簽立不動產買賣契約書當天即九十六年一月
      十七日簽署服務費確認單，允諾給付上訴人三十六萬零四
      百元之服務報酬，而系爭契約書與服務費確認單屬兩獨立
      存在且無主從關係之契約，縱使上開不動產買賣契約因故
      解除，然上開服務費確認單亦無影響，亦即服務費確認單
      仍為有效存在，則被上訴人仍應依約給付上訴人居間仲介
      服務報酬。
（七）對於被上訴人抗辯之陳述：
   1、上訴人之經紀人己○○於九十六年一月十六日晚間七時許
      ，因欲詢問系爭不動產同棟大樓四樓屋主之聯絡方式，而
      按被上訴人所有之系爭不動產門鈴，被上訴人問明來意後
      即主動表示有意出售系爭不動產，被上訴人於詳閱並瞭解
      系爭契約書之內容後，乃委託上訴人代為估價，並無同日
      晚間八時三十分許，簽署系爭契約書，同意以八百九十九
      萬元之銷售價格委託上訴人居間仲介銷售系爭不動產，再
      於同日晚間八時三十一分簽署「委託事項變更契約書」，
      將底價變更為八百零二萬元，故被上訴人實已詳細閱覽系
      爭契約書之內容，尤其是系爭契約書之頁首（最醒目之處
      ）所記載之契約審閱權條款及標有醒目紅色底線之第八條
      第（三）項關於報酬給付之約定，且己○○已對被上訴人
      詳細說明，是被上訴人係於充分瞭解權利後，在上訴人並
      無遊說、誤導被上訴人放棄三日審閱期間之情狀下，仍決
      定追求時效利益而放棄攜回系爭契約書影本審閱三日之權
      利，且被上訴人嗣後亦未主張審閱期間之問題，卻於本案
      訴訟時指摘上訴人並未給予審閱期間，顯然違反誠信原則
      。況被上訴人若認為放棄審閱期間權之契約條件對其不利
      ，大可選擇拒絕締約，然被上訴人寧願放棄三日之審閱權
      ，仍選擇簽署系爭契約書，自是已深思熟慮且認為對其有
      利，並無違反誠信或顯失公平之處。
   2、買方為丙○○，訴外人林張有並非當事人，而為丙○○之
      配偶，於本案僅係連帶保證人暨登記名義人，上訴人曾向
      被上訴人說明此事，被上訴人亦已知悉，被上訴人指摘上
      訴人全不回覆，並非事實。又上開買賣契約書為被上訴人
      與丙○○達成合意所為，上訴人絕無擅自變更買賣契約條
      款之情事，又被上訴人辯稱上訴人於被上訴人簽署上開買
      賣契約書之後，即要求被上訴人將系爭不動產過戶予丙○
      ○名下，亦非事實。至於貸款金額與市場價格間本有成數
      之差異，被上訴人辯稱系爭不動產之貸款金額僅為五百四
      十萬元，縱屬實在，亦與系爭不動產之市場價格無涉。同
      時，丙○○對於尾款部分亦已依據上開買賣契約第五條第
      二項之規定出具商業本票以為擔保。
   3、被上訴人與丙○○所簽署之上開合議書，其上載明「三、
      未來甲方（即丙○○）仲介費用由乙方（即被上訴人）負
      責四、因時間延宕過久，買賣契約無法順利進行，乙方同
      意給予甲方新台幣壹拾伍萬元作為精神慰撫金」，顯見系
      爭不動產之買賣契約係因被上訴人毀約而解除，否則被上
      訴人何需給付精神慰撫金予丙○○？
（八）綜上，上訴人爰本於系爭契約書、上開服務費確認單與民
      法第五百六十八條之規定，請求被上訴人支付服務報酬三
      十六萬零四百元及自支付命令送達翌日起至清償日止，按
      年息百分之五計算之利息。
二、被上訴人辯稱：
（一）上訴人之業務員於九十六年一月十六日深夜按上訴人住處
      門鈴，探詢系爭不動產所在大樓六樓屋主電話，雙方因此
      接觸，被上訴人之後於當天深夜二十三時許簽署系爭契約
      書，翌日即十七日凌晨一時許簽署委託事項變更契約書，
      當天上午八時許即與買方丙○○就系爭不動產簽署買賣契
      約書，其間被上訴人未及審閱系爭契約書，其快速行徑讓
      人不及反應。
（二）被上訴人於九十六年一月十八日中午，發現其所簽署之上
      開賣賣契約書有下列情事有異，而要求上訴人說明：
     1、林張有與丙○○之關係；
     2、委託銷售契約書及委託事項變更契約書均約定價款分四
        次給付，買賣契約書卻擅自變更為只要交付頭期款只有
        九十一萬元，被上訴人房屋就要完全過戶給買方，後續
        八百一十萬元要如何取得；
     3、委託事項變更契約書同意以八百零二萬元出售，為何買
        方要加價至九百零一萬元。
      然上訴人遲遲未回應，被上訴人因而於九十六年二月十五
      日請消費者保護官協調解除契約，然上訴人並不同意，上
      訴人僅得於同年九月二十八日再次請大安區公所調解委員
      會調解，然調解亦不成立。
（三）被上訴人僅得自行與丙○○自行協調，被上訴人為此給付
      丙○○十五萬元，雙方同意解除買賣契約。既然被上訴人
      不願意出售系爭不動產，丙○○亦不想繼續購買系爭不動
      產，則上訴人未善盡買賣雙方受託責任，對於被上訴人之
      上開疑慮又不願意說明，之後買賣雙方想請其協調解約，
      上訴人又不願意服務，致使買賣雙方自行解除買賣契約，
      既無買賣成交，何來服務報酬？
（四）綜上，上訴人請求被上訴人給付服務報酬，顯無理由。
三、原審為上訴人敗訴之判決，上訴人不服提起本件上訴，並於
    本院為上訴聲明：（一）原判決廢棄（二）被上訴人應給付
    上訴人三十六萬零四百元及自支付命令送達翌日起至清償日
    止，按年息百分之五計算之利息。被上訴人為答辯聲明：上
    訴駁回。
四、首查：
（一）被上訴人委託上訴人居間仲介出售被上訴人所有之系爭不
      動產，兩造並於九十六年一月十六日晚間與簽訂系爭契約
      書，委託銷售價格為八百九十九萬元，之後被上訴人於當
      天晚間再次簽署委託事項變更契約書，將委託銷售之價格
      變更為八百零二萬元。
（二）系爭契約書第五條約定「服務報酬：支付金額：為成交價
      額之百分之四」、第八條第（3）項第4款約定「簽立書面
      買賣契約後，因可歸責於甲方（即被上訴人）之事由而解
      除契約時，視為乙方（即上訴人）已完成居間仲介之義務
      ，（下略）甲方仍應支付委託銷售價百分之四服務報酬，
      並應立即全額一次支付予乙方」。
（三）丙○○經由上訴人之居間仲介，以九百零一萬元購買系爭
      不動產，丙○○與被上訴人因而於九十六年一月十七日簽
      訂不動產買賣契約書，丙○○於簽約時簽發面額為九十一
      萬元之支票一紙用以支付簽約款，被上訴人同時簽署服務
      費確認單予上訴人，上開服務費確認單記載「總服務費：
      三十六萬零四百元」。
（四）被上訴人與丙○○嗣後於九十六年十月十三日合意解除上
      開買賣契約，並簽立「房屋買賣契約作廢合議書」，被上
      訴人為此給付十五萬元予丙○○。
（五）上訴人寄發存證信函催告被上訴人應給付上開服務報酬三
      十六萬零四百元，然被上訴人迄今並未給付。
    以上事實，為兩造所不爭執，並有上訴人所提出之系爭契約
    書（本院九十七年度促字第二一０七一號卷宗第三頁至第五
    頁）、不動產買賣契約書（上開卷宗第六頁至第十二頁）、
    房屋買賣契約作廢合議書（上開卷宗第十二頁）、存證信函
    （上開卷宗第十三頁至第十八頁）、委託事項變更契約書（
    原審卷宗第三十二頁）、支票影本（原審卷宗第五十三頁）
    、服務費確認單（原審卷宗第五十六頁）各一份為證，先予
    確認。
五、其次，上訴人主張被上訴人既然經由上訴人之居間仲介，與
    丙○○就系爭不動產成立買賣契約，之後被上訴人與丙○○
    雖然合意解除上開契約，然被上訴人仍應給付上訴人上開服
    務報酬，然為被上訴人所不承認，並以前揭情事資為抗辯。
    是本案兩造所爭執而應先予釐清者，應為下列事項即：
（一）被上訴人與丙○○就系爭不動產成立買賣契約之後，雙方
      嗣後復合意解除上開契約，是否符合系爭契約書第八條第
      （3）項第4款之事由即「簽立書面買賣契約後，因可歸責
      於甲方之事由而解除契約」？
（二）上訴人本於系爭契約書第八條之約定、服務費確認單以及
      民法第五百六十八條之規定，請求被上訴人給付上開服務
      報酬，是否有理由？
六、被上訴人雖然辯稱伊於簽訂買賣契約之後認為有異，然上訴
    人並未回應，故被上訴人只得解除上開買賣契約，然查：
（一）被上訴人雖然認為上開買賣契約有下列疑義即；
   1、林張有與丙○○之關係；
   2、系爭契約書及委託事項變更契約書均約定價款分四次給付
      ，買賣契約書卻擅自變更為只要交付頭期款只有九十一萬
      元，被上訴人房屋就要完全過戶給買方，後續八百一十萬
      元要如何取得；
   3、委託事項變更契約書同意以八百零二萬元出售，為何買方
      要加價至九百零一萬元。
（二）惟丙○○為系爭不動產之買受人，丙○○與林張有之關係
      如何，實與契約效力無關，又系爭契約書與委託事項變更
      契約書之相對人為被上訴人與上訴人，而買賣契約書之約
      定係本於被上訴人與丙○○之協商而成立，兩者本為獨立
      之契約關係，買賣契約之約定如何，本與上訴人無關，上
      訴人亦無對於買賣契約書之約定予以擅自變更之餘地，且
      被上訴人亦未能舉證證明上訴人擅自變更買賣契約書之約
      定。至於委託事項變更同意書雖載明委託價格變更為八百
      零二萬元，然系爭契約書第二條亦載明「委託價格為甲方
      （即被上訴人）願意出售之價格」，上前揭價格實為被上
      訴人願意出售之價格，換言之，若低於前揭價格，被上訴
      人將不願意售出系爭不動產，然依據社會通念，上訴人以
      高於被上訴人願意出售之價格賣出系爭不動產，被上訴人
      因此將增加獲利，對於被上訴人並無任何不利益可言。被
      上訴人前揭質疑，實屬悖離社會常情，難謂足以採信。
（三）此外，證人丙○○亦到庭證稱「（屋主於簽約後有無交屋
      ？如未交屋，原因？經過情形？）沒有，據被上訴人表示
      是說他不想賣，後來我就找上訴人說對方不賣就要賠償九
      十一萬元，上訴人就說要再跟被上訴人聯絡。因為被上訴
      人跟我說他賣了房子就沒有地方住，也沒有錢賠償我九十
      一萬元，我急著要解決這件事，後來我就收了對方十五萬
      元和解了。」。
（四）綜上，可知被上訴人於系爭不動產買賣契約成立之後，反
      悔不願履行交屋義務，始與丙○○合意解除契約，並賠償
      丙○○十五萬元一事，足以認定。被上訴人上開辯解，應
      屬事後矯飾卸責之詞，均不足以採信。
七、據此，上訴人主張系爭不動產買賣契約於簽立書面買賣契約
    後，因可歸責被上訴人之事由而解除契約，應屬有理由。又
    系爭契約書第八條第（3）項第4款亦約定「專任委託之遵守
    ：有下列情形之一者，均視為乙方已完成居間仲介之義務（
    下略）甲方仍應支付委託銷售價百分之四服務報酬，並應立
    即一次支付予乙方（下略）簽立書面買賣契約後，因可歸責
    於甲方之事由而解除契約時」，是上訴人主張被上訴人應按
    照上開約定給付服務報酬，惟按：
（一）按企業經營者與消費者訂立定型化契約前，應有三十日以
      內之合理期間，供消費者審閱全部條款內容。違反前項規
      定者，其條款不構成契約之內容。但消費者得主張該條款
      仍構成契約之內容，消費者保護法（以下簡稱消保法）第
      十一條之一第一項、第二項定有明文。審閱期間之立法意
      旨，在於保障消費者於簽約前有充分時間瞭解定型化契約
      內容，蓋所謂定型化契約條款，依消保法第二條第七款及
      第九款規定，係指企業經營者為與不特定多數消費者訂立
      同類契約之用，所提出預先擬定之契約條款，凡以定型化
      契約條款作為契約內容之契約，均屬定型化契約。此種契
      約之特色，在消費者只能按其契約條款與企業經營者訂約
      ，且因此種契約之訂立，消費者並未就契約內容與企業經
      營者為個別磋商，只能對企業經營者所提供之定型化契約
      條款予以附合，而無討價還價之餘地，故為保護消費者之
      權益，特於消保法第十一條之一規定審閱期間。準此，倘
      企業經營者於訂約前，未予消費者合理之審閱期間，由企
      業經營者單方所預先擬定之定型化契約條款，固不構成契
      約之內容，惟非謂當事人間之契約關係不成立或無效。此
      因定型化契約條款未能列為契約內容之事項，應視兩造間
      契約之性質，依相關法律規定補充之。
（二）又企業經營者如於其所提供之定型化契約中，加註消費者
      自願拋棄契約審閱權之條款，按其情形顯失公平者，依民
      法第二百四十七條之一第三款、第四款之規定，該條款應
      屬無效者，仍應由企業經營者舉證證明已提供消費者合理
      審閱契約之期間，否則即應依前開情形處理，此亦有最高
      法院九十八年度台上字第一六八號判決意旨可資參照。
八、經查：
（一）系爭契約，除第一條至第四條關於買賣範圍、委託銷售價
      格、委託銷售期間、付款方式及應備文件係由當事人個別
      磋商後以手寫方式記載外，其餘約定條款均係上訴人為與
      不特定多數消費者訂立同類契約之用，所預先擬定之契約
      條款，核屬定型化契約，依上開消保法第十一條之一規定
      ，上訴人與被上訴人訂立系爭契約之前，應有三十日以內
      之合理期間，供被上訴人審閱全部條款內容，違反者，其
      由企業經營者單方所預先擬定之定型化契約條款，不構成
      契約之內容。
（二）而系爭契約第一頁首段「聲明」欄固記載：「委託人於簽
      約前已審閱且充分瞭解本契約內容，因此自願放棄三日以
      上之審權利」，並由被上訴人於聲明下方簽名蓋章，且代
      理上訴人與被上訴人簽署系爭契約書之證人己○○亦到庭
      證稱「當時我有跟被上訴人講契約第一條內容有規定三天
      的審閱期間，但是被上訴人有看過契約後認為沒有問題，
      就放棄審閱期間」。然依據上訴人所主張與證人己○○所
      證述之情節以觀，己○○係於九十六年一月十六日晚間七
      時許，因欲詢問系爭不動產同棟大樓四樓屋主之聯絡方式
      ，而按被上訴人所有之系爭不動產門鈴，被上訴人問明來
      意後即主動表示有意出售系爭不動產，證人己○○即跟被
      上訴人分析系爭不動產所在區域之價格區間，嗣後於同日
      晚間八時三十分許即簽署系爭契約書，則從己○○向被上
      訴人詢問同棟大樓四樓屋主之聯絡方式、被上訴人向己○
      ○表示有意出售系爭不動產、己○○向被上訴人為價格之
      分析等，迄至簽署系爭契約書，其間不超過兩小時，且被
      上訴人之職業為導遊，為兩造所不爭執，則被上訴人既然
      並非從事不動產買賣相關事業，依據社會通念，實難以認
      為被上訴人確實已經充分審閱並瞭解系爭契約內容。而證
      人己○○為被上訴人之受雇人，且代理上訴人與被上訴人
      簽署系爭契約書，亟欲儘快爭取被上訴人委託為仲介出售
      系爭不動產，即難以期待證人己○○之立場為客觀而中立
      。
（三）況參以上訴人於當天晚間十時許即偕同丙○○前往看屋，
      丙○○旋即出價，因出價達於被上訴人之底價而成交，被
      上訴人與丙○○於翌日即一月十七日簽署不動產買賣契約
      書之情事，為兩造所不爭執，從而自被上訴人簽署系爭契
      約書迄至成立買賣契約，其間亦應不超過二十四小時，扣
      除一般睡眠時間，衡之常情，被上訴人實難充分審閱並瞭
      解系爭契約內容。上訴人雖然主張其並未惡意剝奪被上訴
      人之審閱系爭契約權利，固非無據，然上開法文規定之立
      法意旨，並非在於限制企業經營者剝奪消費者審閱契約之
      權利，而係在於明文規定消費者應充分之時間審閱並瞭解
      由企業經營者單方面所制定之定型化契約，以保護在資訊
      上與經濟能力上均居於較為弱勢之消費者，使消費者有足
      夠之時間，於徵詢他人意見、蒐集相關資料後再為締約。
      故上訴人縱使並未惡意剝奪被上訴人審閱契約之權利，且
      被上訴人於締約當時係自願放棄三日以上之契約審閱權利
      ，然基於上開法文之規定，被上訴人於締約當時自願放棄
      三日以上之審閱契約權利，即非當然有效。
（四）綜上，被上訴人雖然自願拋棄契約審閱權之條款，然依據
      當時簽約過程、快速成交且簽訂系爭不動產買賣契約等客
      觀情狀而論，實難以遽而認定被上訴人已經充分審閱並瞭
      解系爭契約內容，故依據上開說明，系爭契約自願拋棄契
      約審閱權之條款應認依其情形屬顯失公平，該條款應屬無
      效。準此，上訴人於簽訂系爭契約前，並未予被上訴人合
      理之審閱期間，固非謂兩造間之契約關係不成立或無效，
      惟被上訴人以系爭契約違反消保法第十一條之一規定為由
      ，抗辯上述系爭契約第八條第（3）項第4款約定係由上訴
      人單方所預先擬定之定型化契約條款不構成契約之內容，
      即屬可採。
九、承上所述，系爭契約第八條第（3）項第4款之約定既屬無效
    ，則上訴人本於上開約定請求被上訴人給付上開服務報酬，
    即屬無據。至上訴人又主張依據服務費確認單之約定為上開
    服務報酬之請求權基礎，然查，服務費確認單僅為服務報酬
    金額之確認，並無任何關於權利義務事項之記載與約定，而
    非兩造除系爭契約所規範之權利義務關係之外，另行成立契
    約關係，故上訴人此項主張，洵屬無據。至上訴人又主張以
    民法第五百六十八條之規定為上開服務報酬之請求權基礎，
    然消費者保護法為特別法，其效力自應優先民法，從而上訴
    人前揭主張，同屬無據。
十、基於以上說明，被上訴人與丙○○簽署系爭不動產買賣契約
    之後，反悔不願出售系爭不動產而拒絕繼續履行契約，並與
    丙○○合意解除買賣契約，誠與系爭契約第八條第（3）項
    第4款之構成要件相符，然上開約定屬於由上訴人單方面所
    製作之定型化契約條款，上訴人與被上訴人簽署系爭契約書
    之前，應依據消保法第十一條之一之規定給予被上訴人合理
    之契約審閱期間，然上訴人並未遵行上開法文之規定，被上
    訴人雖然同時於系爭契約中載明自願拋棄契約審閱權，然就
    被上訴人之簽署系爭契約過程不過兩、三小時時間，旋即售
    出系爭不動產，並於翌日同時簽署不動產買賣契約，以不動
    產買賣交易慣例而言，過程甚為迅速，難謂被上訴人得以充
    分審閱、評估系爭契約之內容與所規範之權利義務關係，上
    開權利之拋棄即顯失公平，依據上述說明，其拋棄審閱權利
    之約定條款應視為無效。則在上訴人並未給予被上訴人契約
    審閱權利之情狀下，系爭契約雖非無效，然其中第八條第（
    3）項第4款之定型化契約約定即應違反消保法第十一條之一
    之規定而應歸於無效。原審為上訴人敗訴之判決，其認事用
    法均無不合，上訴人指摘原判決違誤而提起本件上訴，求為
    廢棄改判，為無理由，其上訴應予駁回。
十一、此外，兩造其餘攻擊防禦方法經本院審酌後認對於判決結
      果不生影響，爰不一一論列，併此敘明。
據上論結，本件上訴為無理由，依民事訴訟法第四百三十六條之
一第三項、第四百四十九條第一項、第七十八條，判決如主文。
中    華    民    國  九十八  年    五    月  二十一  日
                  民事第四庭  審判長法  官  周祖民
                                    法  官  趙子榮
                                    法  官  匡  偉
以上正本係照原本作成。
本判決不得上訴。
中    華    民    國  九十八  年    五    月  二十一  日
                                    書記官  巫玉媛


司法院資訊處製作；財團法人民間司法改革基金會備份。
